【裁判字號】    99,訴緝,38
【裁判日期】    990601
【裁判案由】    妨害自由等
【裁判全文】
臺灣桃園地方法院刑事判決              99年度訴緝字第38號
公  訴  人  臺灣桃園地方法院檢察署檢察官
被      告  丙○○
上列被告因妨害自由案件，經檢察官提起公訴（97年度偵字第93
00號），被告於準備程序中就被訴事實為有罪之陳述，經本院合
議庭裁定由受命法官獨任進行簡式審判程序，判決如下：
    主  文
丙○○共同以其他非法方法，剝奪人之行動自由，累犯，處有期
徒刑陸月，如易科罰金，以新臺幣壹仟元折算壹日。扣案如附表
所示之借據壹紙及本票參張，均沒收。又共同意圖為自己不法之
所有，以恐嚇使人將本人之物交付，未遂，累犯，處有期徒刑陸
月，如易科罰金，以新臺幣壹仟元折算壹日。應執行有期徒刑拾
月，如易科罰金，以新臺幣壹仟元折算壹日。扣案如附表所示之
借據壹紙及本票參張，均沒收。
    事  實
一、丙○○前因偽造文書案件，經臺灣高雄地方法院以90年度訴
    字第1529號刑事判決，判處有期徒刑6 月確定，復因賭博案
    件，經本院以90年度易字第2428號刑事判決，判處有期徒刑
    4 月確定，2 罪接續執行，並於民國95年8 月11日易科罰金
    執行完畢（構成累犯）。詎仍不知悔改，(一)於97年4 月3 日
    上午10時許，由劉世永（已於97年11月22日死亡，經本院於
    98年8 月10日另為公訴不受理判決）駕車搭載丙○○（經本
    院通緝在案）、楊國宏行經桃園縣中壢市○○路時，適見與
    其有債務糾紛之乙○○路過，劉世永即與丙○○及楊國宏共
    同基於妨害自由及意圖為自己不法之所有之犯意聯絡，先由
    劉世永指示丙○○及楊國宏強押乙○○上車，載至劉世永位
    在桃園縣中壢市○○路156 號住處，而剝奪其行動自由。嗣
    又聯手毆打乙○○（傷害部份未據告訴），並命乙○○脫掉
    外衣褲，僅著內褲，強逼乙○○寫下日期為97年4 月2 日、
    內容為乙○○竊取劉世永行動電話、金錢之自白書，及日期
    為96年12月10日、內容為乙○○向劉世永借款新臺幣（下同
    ）5 萬元之借據，以及另簽發日期為96年10月14日、面額15
    萬元，及日期為96年12月10日、面額為5 萬元之本票2 張，
    以及日期、金額皆空白之本票共1 張後，再令乙○○向其家
    人籌措5 萬元償還，乙○○被迫於同日下午3 時許，使用劉
    世永之行動電話門號0000000000分別撥電話予其父甲○○、
    其妹詹怡芬，而向詹怡芬表示積欠債務遭人強押，要家人籌
    款5 萬元代為償還，而以上開強暴、脅迫方式，使乙○○行
    此等無義務之事。劉世永隨即開車搭載丙○○、楊國宏攜上
    開行動電話陪同乙○○返回乙○○位於桃園縣楊梅鎮○○路
    ○ 段256 巷16號2 樓住處取款，楊國宏坐於副駕駛座，而由
    丙○○坐在左側後座並以手架住乙○○，防止乙○○逃脫，
    但因乙○○住處無人在家，遂於同日下午3 時30分許，轉至
    桃園縣平鎮市○○○路詹怡芬工作之檳榔攤，由丙○○出示
    上開乙○○書立之借據要求詹怡芬找父母親準備金錢，而當
    詹怡芬要求劉世永等人在該檳榔攤暫時等候其與乙○○之父
    甲○○連絡，劉世永等人不同意，遂原車4 人返回劉世永住
    處，詹怡芬即將乙○○被劉世永等人帶走乙事通知甲○○。
    (二)其後，劉世永以上開電話，打電話向甲○○恫稱，因乙○○積欠5 萬元，要甲○○代為償還始肯放人，並於通話同時
    拿開山刀抵在乙○○背後，使乙○○心生畏怖，而要求乙○○假裝被持續毆打而呼救，致甲○○於電話中聽聞而心生畏
    懼，應允付款。惟甲○○於同日下午5 時40分許，以行動電
    話撥打上開0000000000號電話予丙○○，約定於當日晚間6
    時30分在桃園縣楊梅鎮○○○路○ 段45號麥當勞速食餐廳晤
    面交款放人後，隨即報警處理。嗣於丙○○、楊國宏強押乙○○依約於當日晚間7 時許到達該處時，為警當場查獲，並
    在丙○○身上扣得上開劉世永所有，因本件犯罪所得，而由
    乙○○書立之借據1 紙、本票3 張及上開門號0000000000號
    行動電話1 支，復循線查獲劉世永，而悉上情。
二、案經桃園縣警察局楊梅分局報告臺灣桃園地方法院檢察署檢
    察官偵查起訴。丙○○於準備程序中為有罪之陳述，經本院
    合議庭裁定由受命法官獨任行簡式審判程序。
    理  由
一、按被告以外之人於審判外之言詞或書面陳述，除法律有規定
    者外，不得作為證據。前項規定，於法院以簡式審判程序或
    簡易判決處刑者，不適用之，刑事訴訟法第159 條定有明文
    。查本案被告丙○○涉犯妨害自由案件，經檢察官提起公訴
    ，被告於準備程序中就被訴事實為有罪之陳述，其所涉罪名
    為死刑、無期徒刑、最輕本刑3 年以上有期徒刑以外之罪，
    合於刑事訴訟法第273 條之1 得經法院裁定改行簡式審判程
    序之規定，經法官告知簡式審判程序之旨，並聽取公訴人及
    被告之意見後，合議庭裁定由受命法官獨任進行簡式審判程
    序，且無刑事訴訟法第159 條第1 項規定之適用，合先敘明
    。
二、上揭犯罪事實，業據被告丙○○於本院審理時坦承不諱，經
    核與證人詹怡芬及甲○○於警詢及偵查中所陳述之情節相符
    ，復經證人乙○○於本院98年度訴字第451 號案件審理時到
    庭結證詳實（見臺灣桃園地方法院檢察署97年度偵字第9300
    號卷《下稱偵卷》第51至52頁、第78至79頁、第54至55頁、
    第92頁、本院98年度訴字第451 號卷《下稱本院訴字卷》第
    45至51頁），並與卷附行動電話門號0000000000號之通聯紀
    錄內容（見偵卷第85至87頁）相符，且有乙○○於97年4 月
    3 日寫下而日期標示為97年4 月2 日、內容為乙○○竊取劉
    世永行動電話、金錢之自白書、日期標示為96年12月10日之
    借據各1 紙（見偵卷第103 頁、第63頁），及乙○○所簽發
    ，日期為96年10月14日、面額15萬元，日期為96年12月10日
    、面額為5 萬元，以及日期、金額皆空白之本票共3 張（見
    偵卷第64頁）在卷可佐，被告又係於前往取款當場被查獲之
    現行犯，足認被告前揭自白與事實相符，堪以採信。本件被
    告丙○○上開犯行，事證明確，應依法論科。
三、論罪科刑部分：
  (一)按刑法第305 條之恐嚇罪，係指單純以將來加害生命、身體
    、自由、名譽、財產之事，恐嚇他人致生危害於安全者而言
    。如對於他人之生命、身體等，以現實之強暴脅迫手段加以
    危害要挾，使人行無義務之事或妨害人行使權利，應構成刑
    法第304 條之強制罪，而非同法第305 條之恐嚇危害安全罪
    。又刑法第302 條之妨害自由罪，係妨害他人自由之概括的
    規定，故行為人具有一定目的，以非法方法剝奪人之行動自
    由者，除法律別有處罰較重之規定（例如略誘及擄人勒贖等
    罪），應適用各該規定處斷外，如以使人行無義務之事，或
    妨害人行使權利為目的，而其強暴脅迫復已達於剝奪人行動
    自由之程度，即祇成立本罪，不應再依同法第304 條論處。
    誠以此項使人行無義務之事，或妨害人行使權利之低度行為
    ，應為非法剝奪人之行動自由之高度行為所吸收，不能以其
    目的係在使人行無義務之事，或妨害人行使權利，認為係觸
    犯刑法第302 條第1 項及第304 條第1 項之二罪名，而依同
    法第55條從一重處斷（最高法院93年度台上字第3309號判決
    意旨參照）。查本件被告丙○○於事實欄(一)所載時、地，與
    共同被告劉世永、楊國宏強押乙○○上車，將乙○○拘禁在
    桃園縣中壢市○○路156 號共同被告劉世永住處，強令乙○○脫掉外衣褲，僅著內褲，及寫下自白書、借據及簽發本票
    3 張，並令乙○○打電話向其家人籌錢償還，而行無義務之
    事，其等三人強暴、脅迫之行為，已達剝奪乙○○行動自由
    之程度，核其於事實欄(一)所為，應僅成立刑法第302 條第1
    項之以非法方法剝奪人之行動自由罪，不另構成刑法第304
    條第1 項之強制罪及同法第30 5條之恐嚇危害安全罪。次查
    ，核被告丙○○於事實欄(二)所為，係犯刑法第346 條第3 項
    、第1 項之恐嚇取財未遂罪。
  (二)被告丙○○所犯上開二罪，犯意各別，罪名互異，應分論併
    罰之，又其與共犯劉世永、楊國宏間，就犯上開二罪，具有
    犯意聯絡及行為分擔，應論以共同正犯。查被告丙○○前有
    如事實欄所載之犯罪科刑及執行完畢之紀錄，此有臺灣高等
    法院被告前案紀錄表在卷可憑，其前受有期徒刑執行完畢，
    於五年內故意再犯本件有期徒刑以上之各罪，為累犯，應依
    刑法第47條第1 項之規定加重其刑。被告雖已著手恐嚇取財
    行為之實施，惟未生因而取得財物之結果，其犯罪尚屬未遂
    ，爰依刑法第25條第2 項之規定，按既遂犯之刑減輕之，並
    先加後減。爰審酌被告之品行、犯罪之動機、手段、所生之
    危害及犯罪後之態度等一切情狀，分別量處如主文所示之刑
    ，及諭知易科罰金之折算標準，並定其應執行之刑，且依刑
    法第41條第8 項、第1 項前段之規定，併諭知易科罰金之折
    算標準，以示懲儆。
  (三)扣案之如附表編號一所示之借據1 紙及編號二至編號四之本
    票3 張，係因本件被告丙○○與共犯劉世永、楊國宏共同犯
    第302 條第1 項罪所得之物，而為共犯劉世永所有之物，爰
    依刑法第38條第1 項第3 款之規定宣告沒收。至扣案之手機
    尚無證據足認屬被告及共犯三人所有，自不得宣告沒收。
四、至共犯劉世永已於97年11月22日死亡，有相驗屍體證明書及
    戶籍資料在卷可稽（見本院98年度審訴字第295 號卷第54頁
    、第34頁），本院業已判決公訴不受理在案；共犯楊國宏部
    分業經本院以98年度訴字第451 號另行審結，附此敘明。
據上諭斷，應依刑事訴訟法第273 條之1 第1 項、第299 條第1
項前段，刑法第28條、第302 條第1 項、第346 條第3 項、第1
項、第41條第8 項、第1 項前段、第47條第1 項、第25條第2 項
、第38條第1 項第3 款、第51條第5 款，刑法施行法第1 條之1
第1 項、第2 項前段，判決如主文。
本案經檢察官蔡奇曉到庭執行職務。
中    華    民    國    99    年    6     月    1    日
                  刑事第九庭      法  官  黃立昌
附表
┌──┬────┬──────┬─────┬─────┬───┬─────┬──────────┐
│編號│扣案標的│ 借據日期或 │借款金額或│本票到期日│ 票據 │立據人或  │地址或本票發票人地址│
│    │物之性質│ 本票發票日 │票面金額  │          │ 號碼 │本票發票人│                    │
├──┼────┼──────┼─────┼─────┼───┼─────┼──────────┤
│ 一 │  借據  │96年12月10日│  50,000元│    無    │  無  │  乙○○  │桃園縣楊梅鎮○○路1 │
│    │        │            │          │          │      │          │段256巷16號2樓      │
├──┼────┼──────┼─────┼─────┼───┼─────┼──────────┤
│ 二 │  本票  │96年10月14日│ 150,000元│   空白   │375736│  乙○○  │桃園縣楊梅鎮○○路1 │
│    │        │            │          │          │      │          │段256巷16號2樓      │
├──┼────┼──────┼─────┼─────┼───┼─────┼──────────┤
│ 三 │  本票  │96年12月10日│  50,000元│   空白   │071401│  乙○○  │桃園縣楊梅鎮○○路1 │
│    │        │            │          │          │      │          │段256巷16號2樓      │
├──┼────┼──────┼─────┼─────┼───┼─────┼──────────┤
│ 四 │  本票  │    空白    │   空白   │   空白   │375737│  乙○○  │桃園縣楊梅鎮○○路1 │
│    │        │            │          │          │      │          │段256巷16號2樓      │
└──┴────┴──────┴─────┴─────┴───┴─────┴──────────┘
以上正本證明與原本無異。
如不服本判決應於收受判決後10日內向本院提出上訴書狀，並應
敘述具體理由。其未敘述上訴理由者，應於上訴期間屆滿後20日
內向本院補提理由書( 均須按他造當事人之人數附繕本) 「切勿
逕送上級法院」。
                                  書記官  張懿昀
中    華    民    國    99    年    6     月    2     日
附論罪科刑依據之法條：
中華民國刑法第302 條
私行拘禁或以其他非法方法，剝奪人之行動自由者，處五年以下
有期徒刑、拘役或3 百元以下罰金。
因而致人於死者，處無期徒刑或七年以上有期徒刑，致重傷者，
處三年以上十年以下有期徒刑。
第一項之未遂犯罰之。
中華民國刑法第346條
意圖為自己或第三人不法之所有，以恐嚇使人將本人或第三人之
物交付者，處六月以上五年以下有期徒刑，得併科一千元以下罰
金。
以前項方法得財產上不法之利益，或使第三人得之者，亦同。
前二項之未遂犯罰之。

司法院資訊處製作；財團法人民間司法改革基金會備份。
